【裁判字號】    97,消債更,14
【裁判日期】    970903
【裁判案由】    聲請更生程序
【裁判全文】
臺灣嘉義地方法院民事裁定            97年度消債更字第14號
聲  請  人
即債務人    甲○○
代  理  人  陳柏達律師
上列當事人聲請更生程序事件，本院裁定如下：
    主  文
債務人甲○○自中華民國九十七年九月三日十二時起開始更生程
序。
    理  由
一、按債務人不能清償債務或有不能清償之虞者，得依本條例所
    定更生或清算程序，清理其債務，消費者債務清理條例第3
    條定有明文。再按債務人與金融機構協商成立者，不得聲請
    更生或清算。但因不可歸責於己之事由，致履行顯有重大困
    難者，不在此限；本條例施行前，債務人依金融主管機關協
    調成立之中華民國銀行公會會員辦理消費金融案件無擔保債
    務協商機制與金融機構成立之協商，準用前項之規定；債務
    人無擔保或無優先權之債務總額未逾新臺幣一千二百萬元者
    ，於法院裁定開始清算程序或宣告破產前，得向法院聲請更
    生；法院開始更生程序之裁定，應載明其年、月、日、時，
    並即時發生效力，復為同條例第151 條第5 、6 項，第42條
    第1 項及第45條第1 項所明定。
二、本件債務人主張其有不能清償債務情事，前雖曾依金融主管
    機關協調成立之中華民國銀行公會會員辦理消費金融案件無
    擔保債務協商機制與最大債權銀行日盛國際商業銀行股份有
    限公司於民國95年5 月8 日成立協商，每月應償還新臺幣（
    下同）30,484元，債務人當時每月收入雖僅約37,939元，但
    每月必須支出約24,000元至25,000元（含債務人本人膳食費
    5,000 元、交通費4,000 元、房租6,500 元、債務人本身及
    女兒陳盈秀之勞健保費用1,950元、醫療費1,000元及扶養費
    6,000 元），所剩顯不足以清償依前揭協商所應清償之債務
    金額，而債務人與前夫乙○○離婚時，乙○○雖承諾每月給
    付贍養費2 萬元，但乙○○因本身無資力，其所有之不動產
    亦經拍賣，但不足以清償優先債權，迄今已有100 多個月未
    為給付，致債務人現尚有債務總額4,387,147 元未為清償，
    且其無擔保或無優先權之債務總額未逾1,200 萬元，復未經
    法院裁定開始清算程序或宣告破產，爰向本院聲請更生等語
    。
三、經查本件債務人主張其目前所積欠之債務為4,387,147 元，
    每月收入約37,939元等情，業據其提出債權人清冊、財產及
    收入狀況說明書、戶籍謄本、臺灣省南區國稅局所得資料清
    單及財產歸戶清單等件為證，復有嘉義縣政府97年6 月12日
    府人福字第0970081997號函可按，堪信為真實。又債務人於
    95年5 月8 日曾與日盛國際商業銀行股份有限公司成立消費
    金融案件無擔保債務協商機制之協商，依協商，債務人每月
    應償還30,484元乙節，亦有協議書為憑。查債務人主張其每
    月應支出本人膳食費5,000 元、交通費4,000 元、本人及女
    兒陳盈秀之勞健保費用1,950 元及陳盈秀扶養費6,000 元等
    情，尚屬合理，應為可採；又其向第三人丙○○承租房屋，
    每月租金6,500 元乙節，亦據證人丙○○到院證述屬實，亦
    為可信；至債務人主張每月應支出醫療險保費部分，非屬生
    活必要支出，應予扣除，是債務人每月必要生活支出合計約
    為23,450元。債務人每月收入扣除前項必要支出後，僅剩餘
    14,489元，顯不足清償依前揭協商所應給付之金額。雖債務
    人與其前夫乙○○離婚時，乙○○承諾按月給付2 萬元予債
    務人，惟因乙○○亦無資力且所有不動產經拍賣後不足亦清
    償優先債權，致已有100 餘月未為清償等情，亦據本院依職
    權調取乙○○之財產及所得資料及臺灣高雄地方法院96年度
    執字第80892 號清償借款事件卷宗查明。是則債務人主張其
    有不可歸責於己之事由，致履行前揭協商之清償方案顯有重
    大困難乙節，應可相信。此外，本件又查無債務人有消費者
    債務清理條例第6 條第3 項、第8 條或第46條各款所定駁回
    更生聲請之事由存在，則債務人聲請更生，與法尚無不符，
    應予准許，爰裁定如主文。
中    華    民    國    97    年    9     月    3     日
                  民事第一庭  法  官  林望民
以上為正本係照原本作成
本件不得抗告
本裁定已於97年9月3日12時公告。
中    華    民    國    97    年    9     月    3     日
                              書記官  陳慶時


司法院資訊處製作；財團法人民間司法改革基金會備份。
